臺灣基隆地方法院刑事判決
111年度金訴字第296號
公  訴  人  臺灣基隆地方檢察署檢察官
被      告  許尹人



上列被告因違反洗錢防制法案件，經檢察官提起公訴（111年度
偵字第624號），本院判決如下：
    主  文
許尹人犯幫助洗錢罪，處有期徒刑伍月，併科罰金新臺幣參萬元
，罰金如易服勞役，以新臺幣壹仟元折算壹日。    
    事  實
一、許尹人明知金融帳戶為個人理財之重要工具，如提供予不相
    識之人使用，極易遭人利用作為有關財產犯罪之工具，且可
    能使不詳之犯罪集團藉以掩飾或隱匿犯罪所得去向、所在，
    以逃避刑事追訴之用，竟基於縱使他人持其金融帳戶以詐欺
    取財、洗錢亦不違背其本意之幫助故意，先於民國110年10
    月23日登入其所申設之中國信託商業銀行帳戶（帳號000000
    000000號，下稱中信銀行帳戶）之網路銀行，以其所持用之
    門號0000000000號行動電話接收中信銀行之網路銀行OTP簡
    訊驗證碼，於同日下午3時55分42秒設定約定轉帳帳戶000-0
    00000000000號帳戶，再於110年10月25日前某日，在不詳地
    點，以不詳方式將其所申設之中信銀行帳戶網路銀行帳號、
    密碼交付予真實姓名不詳之詐騙集團成員，容任詐騙集團成
    員使用該帳戶。嗣該詐騙集團成員即意圖為自己不法之所有
    ，於110年9月中旬某日，以網路通訊軟體LINE聯繫黃鈺婷，
    詐稱可投資彩金獲利，致黃鈺婷誤信而陷於錯誤，於110年1
    0月25日上午10時17分匯款新臺幣（下同）14萬元至許尹人
    上開中信銀行帳戶，旋由詐騙集團成員以行動網路轉帳方式
    轉至000-000000000000號帳戶，以此方式製造金流斷點，而
    掩飾及隱匿詐欺所得財物之去向、所在。嗣黃鈺婷察覺有異
    並報警處理，始查悉上情。
二、案經黃鈺婷訴由新北市政府警察局金山分局報告臺灣基隆地
    方檢察署檢察官偵查起訴。
    理  由
一、證據能力之說明：
  ㈠本判決所引用被告以外之人於審判外之言詞或書面陳述，檢
    察官、被告許尹人於本院準備程序時表示同意作為證據，又
    經本院於審判時逐一提示，並告以要旨後，均未於言詞辯論
    終結前，就證據能力部分有所異議，審酌該等證據之取得過
    程，亦無違背法定程序或存有顯不可信之情狀，則依刑事訴
    訟法第159條之5之規定，均認有證據能力。 
  ㈡本判決認定事實所引用之非供述證據，與本案具有關連性，
    且無證據證明係公務員違背法定程式所取得，依刑事訴訟法
    第158條之4反面解釋，亦當有證據能力。
二、認定犯罪事實所憑證據及理由：
    訊據被告許尹人雖坦承曾申設上開中信銀行帳戶，然矢口否
    認有何幫助詐欺取財、洗錢之犯行，辯稱：我沒有把中信銀
    行帳戶、網路銀行帳號及密碼交給別人，我也沒有使用OTP
    手機簡訊認證，該帳戶存摺及印章在我家人那邊，提款卡遺
    失云云。經查：
　㈠被告上開坦承部分，業據其於本院準備程序、審理程序時均
    供承在卷，並有被告中信銀行帳戶個人基本資料及交易明細
    表在卷可稽，被告上開自白與事實相符，堪信為真實。又不
    詳詐欺集團於犯罪事實所示之時間對告訴人黃鈺婷進行詐騙
    ，致其陷於錯誤，依指示匯款至被告中信銀行帳戶且旋遭該
    詐欺集團成員以操作網路銀行方式將款項轉匯至其他帳戶內
    等事實，業經告訴人黃鈺婷於警詢中指述明確，並有告訴人
    提出之交易明細、LINE對話訊息在卷可稽，是被告上開中信
    銀行帳戶於110年10月25日前某日流入詐欺集團持有中，並
    供為詐欺取財、洗錢之工具，亦可認定。
  ㈡被告雖於本院準備程序稱提款卡遺失，存摺及印章在家人那
    邊云云，然本件詐騙集團係使用網路銀行功能將詐騙所得款
    項轉匯至其他帳戶，無需使用被告中信銀行帳戶之提款卡及
    密碼；況本件經檢察官函詢中信銀行有關被告上開帳戶於11
    0年10月23日在網銀上自行約定轉入帳號，該項約定轉帳客
    戶操作程序為何以及歷次申登之OTP手機門號為何，中信銀
    行回覆設定約定轉入帳號需以行動電話OTP驗證，本帳戶OTP
    專屬行動電話門號為0000000000號，有中信銀行111年5月12
    日中信銀字第111224839146955號函、111年6月27日中信銀
    字第111224839200936號函在卷可稽（見111年度偵字第624
    號卷第137、139、153頁），而被告於本院準備程序時稱其
    所使用的行動電話即為0000000000號（見本院卷第34頁），
    故可認定被告中信銀行帳戶之網路銀行約定轉入帳號確係被
    告所親自設定，被告卻於本院準備程序時辯稱沒有使用OTP
    手機簡訊認證、於偵查中辯稱沒有辦理約定轉帳功能、不知
    道有無收到中信銀行OTP認證簡訊云云（見111年度偵字第62
    4號卷第80、148頁），顯與客觀事實及事理不符，自不足採
    信，亦可反證被告係刻意設定網路銀行之約定轉帳功能後，
    再將該帳戶之網路銀行帳號、密碼交由真實姓名不詳之詐騙
    集團使用。
　㈢被告雖辯稱其提款卡遺失，並於偵查中稱將提款卡的密碼、
    網路銀行的帳號、密碼都寫在提款卡上面等語（見111年度
    偵字第624號卷第148頁），惟被告於110年10月25日僅以客
    服專線掛失金融卡，有中信銀行上開函文在卷可稽（見111
    年度偵字第624號卷第129頁）；被告既掛失提款卡，顯見其
    認知提款卡可能遭人盜用，但卻未通報中信銀行其網路銀行
    之帳號、密碼因寫在遺失的提款卡上面可能遭他人盜用、向
    銀行辦理相關手續或變更密碼、報警、停用帳戶等等防止他
    人使用其網路銀行之措施，反容任詐騙集團成員可繼續使用
    其帳戶之網路銀行功能，並透過先前設定的約定轉入帳號進
    行大額匯款，將詐騙所得迅速轉移至其他帳戶，此舉顯與一
    般人遺失網路銀行帳號、密碼後之處理情況有違；遑論該帳
    戶資料原本係在被告保管、掌控之下，被告卻始終未能詳細
    說明其提款卡遺失之確切情節，僅於偵查中空泛回答「不知
    道何時遺失」等語（見111年度偵字第624號卷第80頁），使
    本院無法查證其真實性。是被告所有中信銀行提款卡究竟有
    無遺失？其上是否確寫有網路銀行之帳號及密碼？既乏積極
    證據可資佐憑，自難遽信被告空言所辯遺失之情節屬實。
　㈣再者，中信銀行帳戶資料遭真實姓名不詳之人取得前，係在
    被告掌管中，而實行一般洗錢、詐欺取財等犯行之行為人既
    知利用他人名下金融機構帳戶收取、提領詐騙贓款，應非愚
    昧之人，當知社會上一般人在發覺金融機構帳戶之存摺、金
    融卡、密碼遺失或遭竊後，為防止拾（竊）得之人盜領存款
    或供作不法使用，必係立即報警或向金融機構辦理掛失，倘
    若仍以該帳戶作為犯罪工具，則在被害人將款項匯入該帳戶
    後，極有可能因帳戶所有人掛失而無法提領，使其大費周章
    從事犯罪行為卻一無所獲。從而，行為人為確保被害人匯入
    款項帳戶之提款、轉匯功能，均能正常使用，要無可能隨意
    收受來路不明之金融機構帳戶資料，否則帳戶所有人一旦報
    警或掛失，其費盡心思詐騙被害人不僅徒勞無功，反而增加
    遭警查獲之風險，苟非被告將中信銀行網路銀行帳戶資料交
    付他人，要難想像他人竟可恰好拾得上開資料，並以之訛詐
    告訴人黃鈺婷，且無懼於被告可能隨時提領或以網路銀行操
    作匯出款項等行為。綜上，被告就其如何遺失中信銀行提款
    卡之辯詞，無法提出合理說明，已屬可議；而其將中信銀行
    帳戶之網路銀行帳號、密碼書寫於提款卡之上，本係增加提
    款卡遺失後遭人盜領或做不法使用之危險，且其發現提款卡
    遺失後亦未變更網路銀行密碼，在在不符社會常情，可證實
    係被告自己將中信銀行帳戶資料交付他人使用，並非不慎遺
    失而遭他人供作不法用途無訛，其所辯中信銀行提款卡遺失
    云云，洵屬臨訟杜撰之詞，無以憑採。　
　㈤被告將中信銀行帳戶資料交付予他人後，並未作任何處置，
    堪認被告對於中信銀行帳戶資料日後落入何人之手，已非其
    所關切之事，難謂被告就中信銀行帳戶資料最終淪為詐騙、
    提領或轉匯之用途毫無預見。且由被告將中信銀行網路銀行
    帳號、密碼交付予他人，並事先設定約定轉帳帳號以觀，被
    告當知該人取得中信銀行帳戶資料之目的，即係欲使用該帳
    戶收受、提領、轉匯款項；參以，該人不使用自己的金融機
    構帳戶，反而特意向被告拿取中信銀行帳戶資料，益徵該人
    使用中信銀行帳戶所收受、提領或轉匯之款項甚有可能係特
    定犯罪所得；且依卷內現有事證，亦無關於該人之資訊，一
    旦該人提領、轉匯中信銀行帳戶內之款項，自係極易遮斷金
    流、逃避國家追訴、處罰。則被告率將中信銀行帳戶資料交
    付他人，實係輕忽其餘民眾恐受財產上損害之可能性，並漠
    視產生金流斷點致國家難以追訴、處罰幕後行為人之結果；
    佐以，被告交付中信銀行帳戶資料在先，於已得悉可能遭用
    於一般洗錢、詐欺取財等犯行時，並未有積極取回之舉，而
    容任該等犯罪行為繼續實現，是被告就告訴人黃鈺婷遭詐欺
    而匯款至中信銀行帳戶內，嗣後款項遭轉匯至其他帳戶此項
    結果之發生，並無違背其本意，而有幫助一般洗錢、幫助詐
    欺取財之間接故意，彰彰甚明。綜上所述，被告所辯情詞不
    足為採，本案事證明確，被告之犯行堪以認定，應依法論科
    。
三、論罪科刑及沒收與否之說明：
  ㈠被告許尹人將其中信銀行帳戶之網路銀行帳號、密碼提供予
    真實姓名不詳之詐騙集團成員，並設定約定轉帳帳號，使該
    帳戶成為詐騙集團收受詐欺所得財物及洗錢之犯罪工具，過
    程中並無證據證明被告有直接參與詐欺取財及洗錢之構成要
    件行為，充其量僅足認定係詐欺取財及一般洗錢罪構成要件
    以外之幫助行為，尚無從遽認與實行詐欺取財及洗錢之詐欺
    集團成員間有犯意聯絡，而有參與或分擔詐欺取財及洗錢之
    犯行，是本案被告之行為，應認僅止於幫助詐欺取財及幫助
    一般洗錢之犯意，而為詐欺取財罪及一般洗錢構成要件以外
    之行為。
  ㈡核被告所為，係犯刑法第30條第1項前段、第339條第1項之幫
    助詐欺取財罪，及刑法第30條第1項前段、洗錢防制法第14
    條第1項之幫助一般洗錢罪。被告係對正犯資以助力遂行一
    般洗錢犯行，屬幫助犯，爰依刑法第30條第2項規定，按正
    犯之刑減輕其刑，被告以一提供帳戶之行為，同時觸犯上開
    二罪名，為想像競合犯，依刑法第55條規定，應從一重論以
    幫助一般洗錢罪。
  ㈢爰審酌被告貿然將其帳戶資料提供予不具信賴關係之他人使
    用，助長詐欺、洗錢犯罪之風氣，造成無辜民眾受騙而受有
    金錢損失，實為當今社會詐財事件發生之根源，殊有不該，
    兼衡其犯罪動機、目的、手段及告訴人黃鈺婷被騙款項金額
    ，暨被告犯後否認犯行，未與告訴人和解等犯後態度，併參
    被告於本院審理中自陳學歷高中畢業，現無服務業，未婚無
    子嗣，現與男友同住，經濟勉持等一切情狀，量處如主文所
    示之刑，並諭知罰金及易服勞役之折算標準。
  ㈣依卷內證據資料內容，尚無從認定本案詐欺正犯曾將詐得之
    款項交付、分配予被告，或另已給予被告相關利益報酬等情
    ，是被告就本案既難認有何不法利得，自無從對其宣告沒收
    。至洗錢防制法第18條第1項固規定：「犯第14條之罪，其
    所移轉、變更、掩飾、隱匿、收受、取得、持有、使用之財
    物或財產上利益，沒收之；犯第15條之罪，其所收受、持有
    、使用之財物或財產上利益，亦同。」惟因被告非實際上將
    本案各告訴人遭騙款項轉出之人，其自身無掩飾隱匿詐欺贓
    款之犯行，而非洗錢防制法第14條第1項之正犯，自無上開
    條文適用，末此敘明。
據上論斷，應依刑事訴訟法第299條第1項前段，判決如主文。
本案經檢察官張長樹提起公訴，檢察官林秋田到庭執行公訴職務
。
中　　華　　民　　國　　111 　年　　11　　月　　10　　日
                  刑事第二庭　審判長法  官  王福康
　　　　　　　　　                  法  官  鄭富容
　　　　　　　　　                  法  官  李  岳
以上正本證明與原本無異。
如不服本判決應於收受送達後20日內向本院提出上訴書狀，並應
敘述具體理由；其未敘述上訴理由者，應於上訴期間屆滿後20日
內向本院補提理由書( 均須按他造當事人之人數附繕本) 「切勿
逕送上級法院」。
中　　華　　民　　國　　111 　年　　11　　月　　10　　日
                                    書記官  李紫君 
附錄本案論罪科刑法條：
洗錢防制法第14條第1項
有第2條各款所列洗錢行為者，處7年以下有期徒刑，併科新臺幣
500萬元以下罰金。
刑法第339條第1項
意圖為自己或第三人不法之所有，以詐術使人將本人或第三人之
物交付者，處5年以下有期徒刑、拘役或科或併科50萬元以下罰
金。